【裁判字號】    97,易,2116
【裁判日期】    980310
【裁判案由】    竊盜等
【裁判全文】
臺灣彰化地方法院刑事判決              97年度易字第2116號
公  訴  人  臺灣彰化地方法院檢察署檢察官
被      告  乙○○
                    號
                    現於臺灣彰化看守所附設勒戒處所執行
上列被告因竊盜等案件，經檢察官聲請簡易判決處刑（97年度偵
緝字第491號），本院北斗簡易庭認不宜以簡易判決處刑，簽移
由普通庭依通常程序審理（97年度斗簡字第679號），本院判決
如下：
    主    文
乙○○竊盜，累犯，處有期徒刑月，如易科罰金，以新臺幣壹
仟元折算壹日。
其餘被訴無故侵入住宅部分無罪。
    事    實
一、乙○○前因竊盜及過失傷害案件，分別經臺灣臺中地方法院
    以民國95年度易字第153號及96年交簡字第3號判處有期徒刑
    1年及2月確定，再經該院以96年度聲減字第1747號裁定各減
    為有期徒刑6月、1月，應執行有期徒刑6月15日，並於96 年
    7月16日縮短刑期執行完畢出監，詎猶不知悔改，因其從事
    殯葬業工作，於96年9月13日前往甲○○位在彰化縣二林鎮
    ○○街35巷2號之住宅內，辦理甲○○之公公喪事及出殯事
    宜，於當日下午某時（約12時至17時之間某時），行經該屋
    客廳時，發現桌上放置甲○○所有之行動電話機具1支（廠
    牌：LG，型號：KG800，序號：000000-000000000號，價值
    新台幣〈下同〉1萬元），竟萌生意圖為自己不法之所有，
    趁他人未注意之際，徒手竊取之，並於當日某時許，在臺中
    市○區○○路1段4-24號「雙全通訊行」，以1400元之代價
    變賣予不知情之店員江茹華，並書寫『顧客手機出售單』保
    證手機來源正常，並非不法之贓物等語，並簽名捺印其上。
    嗣為甲○○發現失竊後，報警依通聯紀錄循線查獲，方知上
    情。
二、案經甲○○訴由彰化縣警察局芳苑分局報請臺灣彰化地方法
    院檢察署檢察官偵查起訴。
    理    由
壹、有罪部分：
一、按「除簡式審判程序、簡易程序及第三百七十六條第一款、
    第二款所列之罪之案件外，第一審應行合議審判。」刑事訴
    訟法第284條之1定有明文；本件被告所犯係屬刑事訴訟法第
    376條第2款所列之罪，爰依法行獨任審判。又本件有關以下
    所引用被告以外之人於審判外之言詞或書面陳述，而不符合
    刑事訴訟法第159條之1至第159條之4之規定者，業經公訴人
    及被告於本院明示同意作為證據，且均經本院於審理時當庭
    直接提示而為合法之調查，公訴人、被告均未於言詞辯論終
    結前聲明異議，本院審酌前開證據作成或取得之狀況，並無
    非法或不當取證之情事，且亦無顯不可信之情況，故認為適
    當而均得以作為證據，是前開證據依刑事訴訟法第159條之5
    之規定，均具有證據能力，先予敘明。
二、上揭事實，業據被告乙○○於本院審理中自白不諱，核與證
    人即告訴人甲○○於警詢及本院審理中指述內容、證人江茹
    華、湯國恩、林俊雄、郭玫芳等人警詢中證述情節大致相符
    。此外，復有被告親手書寫之顧客手機出售單1紙、贓物認
    領保管單1張、通聯調閱查詢單及雙向通聯查詢等資料在卷
    可按，足徵被告自白核與事實相符。綜上，本件事證明確，
    被告犯行洵堪認定，應予依法論科。
三、核被告所為，係犯刑法第320條第1項竊盜罪。又被告有如本
    判決事實欄所述論罪科刑之執行紀錄，有臺灣高等法院被告
    前案紀錄表可參，其於徒刑執行完畢後5年內故意再犯上開
    有期徒刑以上之罪，為累犯，應依刑法第47條第1項規定，
    加重其刑。爰審酌被告之素行、其身為殯葬業之工作人員，
    竟趁喪家辦理出殯之際，竊取喪家財物，行徑卑劣，暨被告
    犯罪後之態度等一切情狀，量處如主文所示之刑，資為懲儆
    ，並諭知易科罰金之折算標準。
四、不另為無罪諭知部分：
（一）、公訴意旨略以：被告竟意圖為自己不法之所有，於96年
        9 月13日某時許，未經許可，侵入甲○○所居住位在彰
        化縣二林鎮○○街35巷2號之住宅內，除了竊取上開行
        動電話機具外，尚竊取現金12,000元。因認被告所為係
        犯刑法第320條第1項之竊盜罪嫌等語。
（二）、按犯罪事實應依證據認定之，無證據不得認定犯罪事實
        ，又不能證明被告犯罪者，應諭知無罪之判決，刑事訴
        訟法第154條第2項、第301條第1項分別定有明文。而事
        實之認定，應憑證據，如未能發現相當之證據，或證據
        不足以證明，自不能以推測或擬制之方法，以為裁判基
        礎（最高法院40年臺上字第86號判例意旨參照）。又認
        定犯罪事實所憑之證據，雖不以直接證據為限，間接證
        據亦包括在內；然而無論直接或間接證據，其為訴訟上
        之證明，須於通常一般之人均不致有所懷疑，而得確信
        其為真實之程度者，始得據為有罪之認定（最高法院76
        年臺上字第4986號判例意旨參照）。
（三）、公訴人認為被告尚涉犯上開竊盜罪嫌，無非係以證人即
        告訴人甲○○於97年6月23日警詢中之證述為其主要論
        罪之依據。然查：告訴人甲○○於96年9月14日警詢中
        證述：「（問除失竊手機外，尚有無一併失竊其他財物
        ？）沒有」等語，為何距離案發後9月，其於警詢中證
        述其除了失竊上開行動電話機具外，尚失竊現金12000
        元等情，故告訴人之證述內容先後不一，是否有現金失
        竊尚有疑義，縱認告訴人現金確實遭竊，然案發當時，
        告訴人家中辦理喪事，進出人員頻繁，實難以被告有竊
        取行動電話之事實進而推論被告亦竊取該筆現金，故被
        告辯稱其未竊取告訴人之現金等語，尚非無據，且無其
        他積極證據足資證明被告有何竊盜之犯行，是本院尚難
        認定被告有起訴書所載之竊盜告訴人所有現金之行為，
        依罪疑唯輕之原則，不能證明被告此部分犯罪，惟公訴
        人認此部分與前開被告經本院判決有罪之竊盜行為間，
        係同一事實，爰不另為無罪之諭知。
貳、無罪部分：
一、公訴意旨略以：被告竟意圖為自己不法之所有，於96年9月
    13日某時許（約下午12時至17時許間某時），未經許可，侵
    入甲○○所居住位在彰化縣二林鎮○○街35巷2號之住宅內
    ，因認被告係犯刑法第306條無故侵入住宅罪嫌等語。
二、按被告未經審判證明有罪確定前，推定其為無罪；犯罪事實
    ，應依證據認定之，無證據不得認定犯罪事實。又不能證明
    被告犯罪者，應諭知無罪之判決，刑事訴訟法第154條、第3
    01條第1項分別定有明文。又按認定犯罪事實所憑之證據，
    雖不以直接證據為限，間接證據亦包括在內，然而無論直接
    證據或間接證據，其為訴訟上之證明，須於通常一般人均不
    致有所懷疑，而得確信其為真實之程度者，始得據為有罪之
    認定，倘其證明尚未達到此一程度，而有合理之懷疑存在時
    ，即難遽採為不利被告之認定（最高法院76年臺上字第4986
    號判例要旨參照）。另按刑事訴訟法第161條業於91年2月8
    日修正公布，其第1項規定檢察官就被告犯罪事實，應負舉
    證責任，並指出證明之方法。因此，檢察官對於起訴之犯罪
    事實，應負提出證據及說服之實質舉證責任。倘其所提出之
    證據，不足為被告有罪之積極證明，或其指出證明之方法，
    無從說服法院以形成被告有罪之心證，基於無罪推定之原則
    ，自應為被告無罪判決之諭知（最高法院92年度臺上字第12
    8號判例要旨參照）。
三、公訴人認為被告涉犯無故侵入住宅罪嫌，無非係以證人即告
    訴人甲○○於警詢中之證述為其主要論罪之依據。然查：案
    發當時告訴人家中正辦其公公之喪事及出殯，此為告訴人所
    是認，而被告於本院審理中自承案發時，伊前往案發地點辦
    理告訴人公公之喪事及抬棺木等工作，故被告因工作原因而
    進出告訴人之住處，核與刑法第306條之無故侵入住宅罪之
    構成要件有間。再者，被告自承其在客廳桌子上，徒手竊取
    告訴人行動電話機具1支，與告訴人指述其行動電話機具係
    放在女兒房間不同，然案發前是否有人將該行動電話機具從
    房間拿到客廳，或因告訴人誤以為該行動電話機具是放置其
    女兒房間等情，因此部分已無從調查知悉，又公訴人所舉之
    證據，既無從使本院形成被告有罪之確信，亦無其他積極證
    據足資證明被告有何侵入住宅之犯行，依罪疑唯輕之原則，
    不能證明被告此部分之犯罪，自應就此部分諭知被告為無罪
    之判決，以免冤抑。
據上論斷，應依刑事訴訟法第452條、第299條第1項前段、第301
條第1項，刑法第320條第1項、第47條第1項、第41條第1項前段
，刑法施行法第1條之1第1項、第2項前段，判決如主文。
本案經檢察官鄭少到庭執行職務。
中    華    民    國    98    年    3     月    10    日
                  刑事第六庭          法  官  鮑慧忠
以上正本證明與原本無異。
如不服本判決應於收受判決後10日內向本院提出上訴書狀，並應
敘述具體理由；其未敘述上訴理由者，應於上訴期間屆滿後20日
內向本院補提理由書 (均須按他造當事人之人數附繕本)「 切勿
逕送上級法院」。
告訴人或被害人對於判決如有不服具備理由請求檢察官上訴者，
其上訴期間之計算係以檢察官收受判決正本之日期為準。
中    華    民    國    98    年    3     月    10    日
                                      書記官  陳秀娟
附錄本案論罪科刑法條全文：
中華民國刑法第320條
意圖為自己或第三人不法之所有，而竊取他人之動產者，為竊盜
罪，處 5 年以下有期徒刑、拘役或 5 百元以下罰金。
意圖為自己或第三人不法之利益，而竊佔他人之不動產者，依前
項之規定處斷。
前2項之未遂犯罰之。


司法院資訊處製作；財團法人民間司法改革基金會備份。
